【裁判字號】    96,簡上,75
【裁判日期】    970130
【裁判案由】    給付報酬
【裁判全文】
臺灣新竹地方法院民事判決              96年度簡上字第75號
上  訴  人  丙○○
被  上訴人  乙○○
上列當事人間請求給付報酬事件，上訴人對於民國96年3月21日
本院竹北簡易庭95年度竹簡字第263號第一審判決提起上訴，本
院於民國97年1月16日辯論終結，判決如下：
    主  文
上訴駁回。
第二審訴訟費用由上訴人負擔。
    事 實 及 理 由
壹、程序部分：按判決，於上訴期間屆滿時確定。但於上訴期間
    內有合法之上訴者，阻其確定。又按提起上訴，應於第一審
    判決送達後20日之不變期間內為之。民事訴訟法第398條第1
    項、第440條前段分別定有明文。查本件原審判決於民國96
    年3月26日送達上訴人，有原審卷附送達證書可憑，嗣上訴
    人於96年4月3日提起本件上訴，有本院96年度竹北簡調字第
    26號卷附上訴人抗辯狀上之本院收狀日期章可按，是本件上
    訴人之上訴合於前開條文規定之上訴期間，被上訴人指稱本
    件上訴人未於上訴期間上訴，並無理由。
貳、實體部分：
一、上訴人方面：
（一）聲明：
    1.原審判決廢棄。
    2.被上訴人於原審之訴駁回。
    3.一、二審訴訟費用由被上訴人負擔。
（二）陳述：除與原審判決書所載者相同茲予引用外，補稱：上
      訴人確實受被上訴人之委託仲介出售系爭土地四分之一持
      分部分，當時被上訴人要求以一坪價格為新臺幣（下同）
      30,000元出售，上訴人談成價格為25,000元，上訴人有詢
      問被上訴人意見，被上訴人同意並簽訂買賣合約書（下稱
      系爭合約書），事後上訴人另與被上訴人達成協議，並簽
      訂協議書（下稱系爭協議書），約定若系爭土地整塊賣出
      ，上訴人有收取到仲介費即補償被上訴人請求之金額238,
      750元，然系爭土地四分之三持份部份無法出售，且被上
      訴人與買受人甲○○當面議價並成交，上訴人並無於其間
      賺取價差，則被上訴人並未損失差額238,750元，因此被
      上訴人不得要求上訴人補償云云。
二、被上訴人方面：
（一）聲明：
    1.上訴駁回。
    2.上訴費用由上訴人負擔。
（二）陳述：除與原審判決書所載者相同茲予引用外，補稱：
    1.被上訴人已收到原審判決確定書，被上訴人認為上訴不合
      法，已經超過上訴期間。
    2.被上訴人請求上訴人支付該筆款項係依據兩造間訂立之系
      爭協議書，依系爭協議書上有註記系爭合約書第二期價金
      交付時一併交付系爭協議書上款項238,750元，而且系爭
      協議書條件係由上訴人自行註記上去，系爭協議書上所蓋
      手印亦經原審送鑑定確定為上訴人之手印。被上訴人並無
      答應上訴人將系爭土地整塊交易完畢後再付款。又當時被
      上訴人之所以同意以一坪25,000元簽定系爭合約書，係因
      與上訴人有系爭協議書上之補償條件等語，資為抗辯。
三、法院之判斷：經本院協議兩造爭點為：被上訴人依照協議書
    請求上訴人給付238,750元，有無理由？查：
（一）按私文書應由舉證人證其真正。但他造於其真正無爭執者
      ，不在此限。又私文書經本人或其代理人簽名、蓋章或按
      指印或有法院或公證人之認證者，推定為真正。民事訴訟
      法第357條、第358條分別定有明文。查本件系爭協議書為
      由上訴人與被上訴人所簽訂，並經上訴人親自簽名於系爭
      協議書上，且系爭協議書上有關修改「乙方同意於交付第
      二期款時支付甲方」上之指印為上訴人所捺印等情，業據
      被上訴人所提出系爭協議書1紙在卷可按，而協議書上有
      關修改「乙方同意於交付第二期款時支付甲方」文字記載
      上之指印與上訴人左拇指指紋相同等情，亦經原審送請法
      務部調查局鑑定，有法務部調查局96年1月24日調科貳字
      第09600035390號鑑定通知書1紙可按，且上訴人於本院審
      理時亦自認系爭協議書上簽名為其所親簽，並不否認該協
      議書之真正，依前開法條及說明，系爭協議書自具有私文
      書之形式上證據力。
（二）證人即系爭土地實際買受人甲○○於96年12月13日到庭證
      稱：「（問：有無請上訴人處理466地號後方證人想購買
      建地與農地？）證人：有，而且有約定報酬。（問：除四
      分之一外，有無請上訴人處理其他持分？）證人：有，也
      有約定報酬，但其他四分之三沒有要賣。」、「（問：當
      時簽立買賣契約書，有關後方建地及466地號四分之三持
      分部分，是否已談妥買賣細節？）出面接洽，但沒有談好
      ，所以沒有價金與約定。」等語，可知上訴人雖有受證人
      之託處理購買系爭土地四分之三持分部分及其後方建地之
      買賣，惟均尚未達成合意亦無價金之約定，則系爭協議書
      所載明「…差額新臺幣貳拾參萬捌仟柒佰伍拾元正，乙方
      （即上訴人）同意於交付第二期款項時支付甲方（即被上
      訴人）…」中之「交付第二期款項」顯然係指證人與被上
      訴人間僅存就被上訴人所有系爭土地應有部分四分之一買
      賣契約之價金交付而言，亦即是證人交付第2期買賣價款
      與被上訴人之時，上訴人即同意支付差額。是上訴人所主
      張：上訴人與被上訴人達成協議係以系爭土地整塊賣出，
      上訴人有收取到仲介費，始補償被上訴人云云，顯不足採
      。
（三）證人甲○○復證稱：「（問：是否知悉兩造買賣該筆土地
      ，有無另外簽立協議書？）證人：沒有看過，也不知道。
      簽立協議書證人沒有在場。（問：是否知悉協議書提及上
      訴人同意交付第二期款項時支付甲方即被上訴人協議書的
      款項？）證人：不知道。」等語，可知證人對系爭協議書
      毫不知情，亦無法證實上訴人主張以系爭土地整塊賣出及
      有收取到仲介費時，始補償被上訴人等有利於上訴人之事
      實存在。
（四）又上訴人主張其於仲介被上訴人所有系爭土地應有部分四
      分之一出售予證人甲○○過程中並無賺取差價，且被上訴
      人所有系爭土地應有部分價格係經被上訴人與證人甲○○
      當面議價同意，被上訴人應無損失，自不得請求其補償云
      云，惟上訴人既不否認與被上訴人簽訂本件系爭協議書，
      而協議書上業已載明「…差額新臺幣貳拾參萬捌仟柒佰伍
      拾元正，乙方（即上訴人）同意於交付第二期款項時支付
      甲方（即被上訴人）…」，則無論被上訴人是否真受有23
      8,750元之損失，上訴人均需依照上揭協議書之內容給付
      。況且被上訴人於起訴主張其所有系爭土地四分之一應有
      部分，以總價金200萬元委由上訴人仲介出售，而被上訴
      人所有系爭土地應有部分，在上訴人仲介下最後以總價
      1,76 1,250元售出等情，亦有系爭土地不動產買賣契約書
      、授權書各1紙附於原審卷內可按，且上訴人亦不否認，
      堪信為真實。則上開被上訴人所有系爭土地應有部分實際
      出售之價格與被上訴人委由上訴人出售之價格相差238,75
      0元，亦即等同系爭協議書上所載之金額。參以，系爭協
      議書與系爭土地不動產買賣契約書係於同日簽訂等情，亦
      為兩造所不爭之事實，是被上訴人所主張兩造間系爭協議
      書上訴人同意補償上揭土地出售差價，應為真實。至於上
      訴人係基於何種動機同意與被上訴人簽立系爭協議書，上
      訴人是否於仲介過程中賺取差價，並不影響系爭協議書之
      效力。
（五）又被上訴人主張其與證人甲○○就系爭土地應有部分四分
      之一所訂立之買賣契約，證人甲○○均已依約給付買賣價
      金與上訴人收受等情，為被上訴人亦不爭執，堪信為真實
      。則系爭協議書上所載明「…，乙方（即上訴人）同意於
      交付第二期款項時支付甲方（即被上訴人）…」之期限業
      已屆至。
（六）從而，上訴人與被上訴人簽立系爭協議書時既已同意於交
      付第二期款項時，支付被上訴人238,750元，且該期限業
      已屆至，已詳述如前，則被上訴人本於兩造簽立之系爭協
      議書請求上訴人給付238,750元，於法有理，應予准許。
      原審以相同理由為上訴人敗訴之判決，於法尚無不合，上
      訴意旨指摘原判決不當，求予廢棄改判，為無理由，應駁
      回其上訴。
四、因本案事證已臻明確，兩造其餘主張陳述及所提之證據，經
    審酌後，或與本件爭點無涉，或於判決結果無影響，爰不逐
    一論述，併此敘明。
五、據上論結，本件上訴為無理由，依民事訴訟法第436條之1第
    3項、第449條第1項、第78條，判決如主文。
中    華    民    國    97    年    1     月    30    日
                  民事第二庭    審判長 法  官  楊明箴
                                       法  官  彭淑苑
                                       法  官  方鴻愷
以上正本係照原本作成。
如對本判決上訴，須於判決送達後20日內向本院提出上訴狀，同
時表明上訴理由，上訴理由須以適用法規顯有錯誤且所涉及之法
律見解具有原則上之重要性為限，經本院許可後，始得提起第三
審上訴（均須按他造當事人之人數附繕本）。
中    華    民    國    97    年    1     月    30    日
                                       書記官  鍾佩芳


司法院資訊處製作；財團法人民間司法改革基金會備份。
